臺灣高等法院臺中分院民事裁定
                                       110年度聲字第14號
聲  請  人  賀姿華
            許秀卿
            賀悠彌
            賀悠樂
上列聲請人因本院102年度上字第149號返還不當得利事件，聲請
退還溢繳裁判費，經臺中高等行政法院裁定（108年度訴字第315
號）移送前來，本院裁定如下：
    主  文
聲請駁回。
    理  由
一、聲請意旨略以：聲請人前於臺灣高雄地方法院（下稱高雄地
    院）98年度訴字第1515號民事案件提出之民國80年8月3日契
    約書（下稱系爭契約書）內容只出現3次「華民外科診所」
    ，該案承審法官所審理的契約書，乃其自行所製，出現2次
    「華民外科診所」及1次「華民診所」之契約，經上訴後，
    由臺灣高等法院高雄分院（下稱高雄高分院）99年度上字第
    147號審理，所審理的契約內容也與前述相同，均非聲請人
    所提之系爭契約書。後聲請人在臺灣臺中地方法院（下稱臺
    中地院）及本院也有提出系爭契約書，然臺中地院及本院又
    引用高雄地院及高雄高分院法官一條龍審理之契約書，概非
    聲請人所提之系爭契約書，故聲請人所繳裁判費，均屬溢繳
    ，若含影印費、郵資及聲請人數年來往返各地法院開庭之車
    資，費用實無法估算。爰聲請各該法院應退還溢繳之裁判費
    新臺幣（下同）165萬元等語。
二、按訴訟費用如有溢收情事者，法院應依聲請並得依職權以裁
    定返還之。前項聲請，至遲應於裁判確定或事件終結後3個
    月內為之，民事訴訟法第77條之26第1項、第2項定有明文。
    。所謂溢收，係指訴訟費用因誤會或其他原因而有溢收情事
    者而言，例如當事人因誤少為多而溢繳、或未扣抵已繳納金
    額而有溢繳等情事屬之。核其立法理由，係由於訴訟費用如
    因誤會或其他原因而有溢收情事者，固應以裁定返還之，然
    為使當事人間有關訴訟費用之賠償額早日確定，聲請返還訴
    訟費用之期間宜加限制，乃於該條第2項明定至遲應於裁判
    確定或事件終結後3個月內為之。
三、經查：
㈠、聲請人與戴明仁等人間返還不當得利事件，經臺中地院以000
    年度訴字第2376號為聲請人敗訴之判決，聲請人不服，提起
    上訴，經本院以102年度上字第149號判決駁回聲請人之上訴
    （含擴張部分）及追加之訴，聲請人於判決送達後具狀聲請
    更正及補充判決，經本院裁定駁回後，聲請人提起抗告，亦
    經最高法院於103年2月19日以103年度台抗字第77號裁定駁
    回其抗告確定等情，有本院依職權調取上開卷宗核閱無訛。
    故聲請人遲至108年12月6日（見臺中高等行政法院108年度
    訴字第315號卷宗第13頁之收文章戳），始就本院102年度上
    字第149號事件聲請退還溢繳裁判費，已屬不合。況且，聲
    請人賀姿華前就上開事件，曾於108年11月28日，依民事訴
    訟法第77條之26第1、2項規定，請求退還溢繳裁判費，經本
    院以108年度聲字第311號裁定認其聲請已逾期，且亦無溢繳
    裁判費之情事而駁回確定，亦有本院依職權調取該卷宗可查
    。是以本件聲請人已逾聲請期限，所為之聲請，自非合法。
㈡、聲請人雖主張本件應以臺中地院他案即108年度補字第658號
    損害賠償事件（嗣改分為109年度重訴字第86號，於109年3
    月13日判決「原告之訴駁回」），於108年9月9日裁定命聲
    請人繳納裁判費之日為準，起算聲請人得聲請退還上開溢繳
    裁判費之3個月期間；然該事件與本院102年度上字第149號
    事件無涉，自不得作為本件聲請之依據，附此敘明。
四、從而，聲請人依前揭規定，聲請退還溢繳之裁判費165萬元
    云云，於法不合，應予駁回。五、據上論結，本件聲請為不
    合法，爰裁定如主文。
中　　華　　民　　國　 110　　年　　1 　　月　　27　　日
                  民事第五庭    審判長法　官  許秀芬
                                      法　官  游文科
                                      法　官  李慧瑜                                                                                            
以上正本係照原本作成。
如不服本裁定應於裁定送達後10日內向本院提出抗告理由狀（須
按他造人數附具繕本），繳納抗告裁判費新台幣1000元整。

                                      書記官  陳秀鳳

中　　華　　民　　國　 110　　年　　1 　　月　　27　　日